【裁判字號】    90,易,566
【裁判日期】    900605
【裁判案由】    傷害
【裁判全文】
臺灣臺中地方法院刑事判決                            九十年度易字第五六六號
    公  訴  人  台灣台中地方法院檢察署檢察官
    被      告  丁○○
    選任辯護人  楊玉珍
右列被告因家庭暴力之傷害案件，經檢察官提起公訴（八十九年度偵字第一九三０一
號）及移送併辦（九十年度偵字第七九七二號），本院判決如左：
    主  文
丁○○無罪。
    理  由
一、公訴意旨略以：被告丁○○係丙○○之父親，二人間具有家庭暴力防治法第三條
    第二（漏繕）款所定之家庭成員關係，於民國八十九年十月七日在台中縣太平市
    ○○路路邊，因不滿丙○○久未返家，竟基於傷害之故意，出手毆打丙○○，致
    使丙○○左眼眼皮瘀血、右眼眼皮瘀血、上下唇瘀傷、腹部挫傷、頭皮血腫，因
    認被告涉犯刑法第二百七十七條第一項傷害罪，屬家庭暴力防治法第二條第二項
    之家庭暴力罪云云。
二、按犯罪事實應依證據認定之，無證據不得推定其犯罪事實，又不能證明被告犯罪
    者，應諭知無罪之判決，刑事訴訟法第一百五十四條、第三百零一條第一項分別
    定有明文。又告訴人之告訴，係以使被告受刑事處罰為目的，是其陳述是否與事
    實相符，仍應調查其他證據，如其指訴之詞，尚有瑕疵，則在此瑕疵未能究明以
    前，遽採為有罪判決之根據，仍難謂為適法，最高法院著有七十三年度台上字第
    二二八一號判決足資參照。
三、公訴人認被告丁○○涉犯刑法傷害罪行，無非係以告訴人丙○○之指訴、受傷之
    診斷證明書，及被告辯稱毆打二個耳光絕對不可能導致告訴人受有如此多處傷害
    ，且逾越管教必要程度等節為其論據，然訊據被告對於身為告訴人父親之事實固
    不否認，惟堅詞否認有何傷害之犯行，辯稱：案發當日乃因告訴人久未返家，而
    返家後，由二女兒蔡知庭以電話告知，伊告訴蔡知庭要求告訴人切勿離家，但告
    訴人仍然堅持離家，伊返家後知悉上情，外出尋找告訴人，才在大興路路邊遇到
    告訴人，並央求告訴人返家，但告訴人不聽，公然辱罵伊「不要臉」，伊憤而才
    當場朝告訴人臉部毆打二個耳光，並非毆打致受如診斷書所載傷勢等情。
四、經查，右開事實，雖據告訴人丙○○指訴歷歷，並提出診斷證明書為證，然觀：
  (一)在場證人即告訴人之母（被告妻）林鳳梅、大妹（被告二女兒）蔡知庭於本院審
    理時均一致證稱：當日在路邊因為告訴人當場辱罵被告，被告生氣才打告訴人二
    個耳光，並未看到被告有再毆打告訴人其他身體部位等情；證人即接獲報案前往
    現場處理之坪林派出所警員洪瑋隆亦具結證稱：接獲報案當日以為是打架，受理
    後前往查看，發現是告訴人父母要帶告訴人回去，去時看到告訴人坐在地上，未
    看到告訴人有外傷，告訴人也未說被打到不能站起來，在場親戚及妹妹都勸她回
    家，可是她不回去，是被告自己報案，因為告訴人先前有行方不明之紀錄等詞；
    另證人即告訴人友人甲○○經本院拘提到案後，復證稱：案發當日告訴人載伊返
    家，因為告訴人有半年多沒回家，要伊陪她回去，回她家，就在她房間內講話，
    後來她與妹妹吵架，她媽媽、爸爸隨後也返家，媽媽要拿紅綿線量她身體，告訴
    人反抗，不讓媽媽量，有些爭吵，但未有人動手，伊在旁邊要拉走告訴人，後來
    告訴人去伊住處，告訴人父母也接著一起來，在便利商店前被告及告訴人母親要
    拉告訴人回家，但告訴人不肯回家，一直反抗，當時伊就在告訴人旁邊，並未看
    到任何人毆打告訴人，也沒看到她有任何傷勢，告訴人當時也知道伊在場，但她
  並未向伊求救等語；證人即甲○○母親乙○○具結證陳：當時伊只是要叫甲○○
    回家，並未看見被告毆打告訴人等節綦詳。綜觀上開證人證詞，均僅謂告訴人於
    案發地點不願隨同被告及母親返家，因而發生爭吵，告訴人辱罵被告，才經被告
    以手摑耳光二下等節，均未提及被告除毆打告訴人耳光外，是否另外毆打其他身
    體部位之情。
  (二)再觀告訴人提出八十九年十月十二日由澄清醫院所出具之診斷證明書，其上記載
    「病名：(一)左眼眼皮瘀血、(二)右眼眼皮瘀血、(三)上下唇瘀傷、(四)腹部挫傷及(五)頭
    皮血腫。病人於八十九年十月八日來本院急診就診」，經本院函詢有關告訴人就
    診情況，該院覆稱：「病患丙○○於八十九年十月八日十六時五分來本院急診就
    診。病人自訴因被打而受傷，確切受傷時間不知。當日予以Ｘ光檢查及局部藥物
    敷用。病人於八十九年十月十二日來本院門診開具診斷書。」等情，有該院九十
    年三月十五日澄敬字第一九六號函附病歷表數紙在卷可按，然案發當時告訴人僅
    遭被告毆打耳光二下，已如前述，衡情自無可能受有腹部挫傷、頭皮血腫等嚴重
    傷勢。且據告訴人直承案發當日伊遭被告及母親強行帶回後，一直關到翌日，才
    由妹妹蔡知庭開門將伊救出，伊才前往澄清醫院就診一情，非但與證人蔡知庭證
    稱：案發翌日告訴人說要外出找工作，伊本來要陪她去，但她說不用，出去後就
    沒再回來，告訴人房門並未上鎖等語，及證人林鳳梅證述：案發翌日中午吃過飯
    後，約下午約一點至二點左右，告訴人說要去找工作就沒再回來等詞不符，況澄
    清醫院係位於台中市○○街一三九號，距離被告與告訴人住處，以騎乘摩托車為
    交通工具僅需十幾分鐘車程，然告訴人於案發翌日下午一時至二時許離家後，卻
    於下午四時零五分始前往澄清醫院就診，果告訴人確實於案發當日遭被告擅加毆
    打，且被拘禁行動自由直至翌日下午一、二時許，何故不於脫離家庭控制後，隨
    即前往醫院就醫或報案，反倒經過將近二、三個小時，始前往醫院就診，實與常
    情有違。況告訴人除本案所指訴之傷勢外，另於八十九年十月二十四日下午九時
    零九分，因遭玻璃割傷手部約二公分，而前往澄清醫院急診，急診手術縫合後即
    行離去，有澄清醫院前開所檢附之病歷表附卷可稽，經本院質以何故有該傷勢時
    ，則稱：八十九年十月二十四日當天在十甲公園，被告友人說要給她死，才以玻
    璃割傷伊一情，惟以告訴人堅稱本案案發當日確實遭被告毆打，直欲陷被告入罪
    之心態，豈有可能於檢察官偵訊及本院審理時不主動將此部分情節供出，反於本
    院提示病歷表並告以要旨時，始為上開陳詞，且在告訴人母親、情同手足之姊妹
    均陳稱被告對告訴人希冀其返家心情，實難想像身為父親之被告，有委其友人傷
    害告訴人身體之可能，況告訴人於遭不明人士毆傷後，卻未立即就近向警局尋求
    協助，其心態亦屬可議。
  (三)綜上所陳，告訴人所舉證人甲○○、乙○○均無法證明其遭被告毆打之事實，所
    檢具之診斷證明書亦與在場證人林鳳梅、蔡知庭、洪瑋隆見聞被告毆打耳光之行
    止不符，其所為指訴自有瑕疵而不足採信。況且父母得於必要範圍內懲戒其子女
    ，民法第一千零八十五條定有明文，告訴人於案發現場辱罵身為父親之被告在先
    ，加以其離家多時，並經被告向警局申報列為失蹤人口，被告屢勸阻不聽，實行
    其懲戒權，毆打告訴人耳光，亦未踰越必要範圍，本院自不能以與現有事證不符
    之診斷證明書一紙，即遽行認定被告有出於傷害告訴人身體之故意，而實施傷害
    行為。此外，尚無其他積極證據足以證明被告有何傷害犯行，被告犯罪嫌疑不能
    證明，爰依法為無罪判決之諭知。
五、公訴人就告訴人另案告訴被告傷害之犯行移送併辦，因屬同一事實，本院自得一
    併審理，為實體上判決，併此敘明。
據上論斷，應依刑事訴訟法第三百零一條第一項，判決如主文。
中      華      民      國      九十      年      六      月    五      日
                                        法  官    賴  妙  雲
右正本證明與原本無異。
如不服本判決，應於送達後十日內向本院提出上訴狀（須附繕本），上訴於台灣高等
法院台中分院。
                                        書記官
中      華      民      國      九十      年      六      月    五      日


司法院資訊處製作；財團法人民間司法改革基金會備份。
